【裁判字號】    92,勞再微,1
【裁判日期】    921128
【裁判案由】    再審之訴
【裁判全文】
臺灣板橋地方法院民事判決  九十二年度勞再微字第一號
    再審原告    美吉生電化商品有限公司
    法定代理人  謝明發
    再審被告    甲○○
右當事人間請求再審之訴事件，再審原告對於中華民國九十二年五月十六日本院九十
二年度勞小上字第三號確定判決提起再審之訴，本院判決如左：
    主  文
再審之訴駁回。
再審訴訟費用由再審原告負擔。
    事  實
甲、再審原告方面：
一、聲明：求為判決：(一)原確定判決廢棄。(二)右開廢棄部分，再審被告在前訴訟程序
    第一審之訴駁回。(三)再審及前程序訴訟費用由再審被告負擔。
二、陳述：如附件。
乙、再審被告方面：
    本件未行言詞辯論，亦未提出書狀為任何聲明及陳述。
    理  由
一、按「再審之訴，顯無再審理由者，得不經言詞辯論，以判決駁回之」，民事訴訟
    法第五百零二條第二項定有明文。次按「再審之訴，應於三十日之不變期間內提
    起。前項期間，自判決確定時起算。但再審之理由知悉在後者，自知悉時起算。
    」民事訴訟法第五百條第一項、第二項亦著有明文。再按民事訴訟法第四百九十
    六條第一項第十三款所謂當事人發現未經斟酌之證物或得使用該證物者，係指在
    前訴訟程序事實審之言詞辯論終結前已存在之證物，當事人不知有該證物致未經
    斟酌，現始知之；或雖知有此而不能使用，現始得使用者而言，最高法院三十二
    年上字第一二四七號判例亦著有明文。
二、本件再審原告主張：本院九十二年度勞小上字第三號民事判決（以下簡稱原審）
    確定判決有判決理由與主文顯有矛盾，及當事人發現未經斟酌之證物或得應用該
    證物者，但以如經斟酌可受較有利益之裁判者，再審理由如下：
（一）原審判決漏未斟酌再審原告所提八十九年七月薪資表及考勤表，依考勤表記錄
      ，再審被告打卡到七月十四日，七月六日未打卡，七月十五日公司隔週休假，
      故七月十五日無法計薪，但再審被告未上班，依規定僅計算十四天，然原審判
      決應給予十六點五天，故判決理由與事實相矛盾。
（二）原第一審小額訴訟就借款一萬元部分，「查上開票號0000000號面額一
      萬元之支票係由原告向付款銀行提示兌現，業經原告陳明在卷，並有台北銀行
      敦化分行九十一年十二月四日北銀敦字第九一六○二四六三○○號函及該影本
      在卷可稽，惟原告既否認基於消費借貸關係收受該支票，而被告對於原告收受
      面額一萬元支票在兩造間之借貸意思表示相互一致一節未舉證證明，是其所辯
      兩造間一萬元借款債權存在云云，亦非可採。」，未斟酌雙方主張之證物，亦
      未記載再審原告主張不可採之原因，其判決有漏未斟酌證物及採證不實之違法
      。
（三）原第一審判決就除濕機三千五百元貨款未繳回部分，於判決書記載「：：：至
      於被告對於原告八十九年三月九日出貨之除濕機應收貨款三千五百元之債權因
      非被告主張抵銷範圍，自無審究之必要，併此敘明」，此部分有判決理由與事
      實相矛盾之違法。
（四）客戶王金龍十二萬五千元損害部分，原第一審判決書記載「：：因王金龍購買
      冷氣機達三十萬（按應為三十台），每台可折讓二千元，共折讓六萬元，所以
      收取面額共計六萬五千元之支票，均已交予被告法定代理人之妻鍾素娥簽收等
      語，並據其提出鍾素娥所製作之簽收帳表一件為證，被告並不爭執該簽收帳表
      之真正：：：」「王金龍倒閉造成被告公司應收貨款無法收回之損害與原告之
      行為間有相當因果關係等節，迄未舉證以實其說，則被告辯稱原告應賠償被告
      十二萬元云云，要無可採。」，此部分有判決理由與事實相矛盾及對簽收帳表
      未斟酌且採證錯誤之違法。
三、本院之判斷：
（一）按「再審之訴，應於三十日之不變期間內提起。前項期間，自判決確定時起算
      。但再審之理由知悉在後者，自知悉時起算。」民事訴訟法第五百條第一項、
      第二項定有明文。本件再審原告雖稱其在台灣台北地方法院簡易庭向再審被告
      提起損害賠償事件，於九十二年七月二十二日開庭時審判長提示：「本案與板
      橋地方法院九十一年度重勞小字第十一號內容有相似之處，如對該案判決不服
      依法可再提再審之訴，以免造成判決結果錯亂」，而主張其再審理由知悉在後
      ，遵守三十日不變期間提起本件再審之訴云云，然查：本院九十二年度勞小上
      字第三號，業於九十二年五月十六日裁定上訴駁回確定，並於同年五月二十二
      日送達再審原告，有本院送達證書附於九十二年度勞小上字第三號卷第二十九
      頁可稽，且由再審原告所提出之上開再審理由觀之，其已於九十二年二月二十
      七日向本院提起上訴（九十二年度勞小上字第三號）時，即已敘明，有該上訴
      狀（民事聲請狀）及附件附於九十二年度勞小上字第三號卷第八至十九頁可參
      ，且再審原告於第一審，亦已將各該證據文件提出，並經第一審以九十一年度
      重勞小字第一一號宣示判決筆錄事實及理由欄第四項就證據取捨、事實認定，
      一一析述，有該宣示判決筆錄可佐，況民事事件其內容相似，如其訴訟標的、
      聲明並不相同，亦非不得再行起訴，並非提起再審之正當理由，況再審原告於
      收受本院第二審之判決書，應即可知悉有無提起再審之理由，其嗣後前往台灣
      台北地方法院應訊，難認與知悉再審理由有何關聯，故本件再審原告提起本件
      再審之訴，已逾三十日之不變期間，其訴為不合法。
（二）又再審之訴，係對於確定之終局判決提起之，亦為對於判決聲明不服之方法。
      提起再審之訴，必須主張原確定判決於己不利。本件再審原告係對於本院九十
      二年度勞小上字第三號確定判決聲請再審，然再審原告提出之上開再審理由，
      均係對於原第一審（本院三重簡易庭九十一年度重勞小字第一一號）之宣示判
      決筆錄主張於己不利，及第一審判決為如何判決理由與事實相矛盾、採證錯誤
      等之違法而已，對於本院第二審確定判決（九十二年度勞小上字第三號）則未
      指摘其判決有何再審之理由，有再審狀在卷可按，故其提起本件再審，亦顯無
      理由。
（三）又按對於小額程序之第一審裁判之上訴，非以其違背法令為理由，不得為之，
      民事訴訟法第四百三十六條之二十四第二項定有明文。所謂判決違背法令係指
      判決不適用法規或適用不當者而言。且依同法第四百三十六條之二十五規定，
      上訴狀內應記載上訴理由，並表明原判決所違背之法令及其具體內容，以及依
      訴訟資料可認為原判決有違背法令之具體事實，上訴狀或理由書如未依此項方
      法表明者，即難認為已對小額訴訟第一審判決之違背法令有具體之指摘，又上
      訴理由如僅引用原審判決時之攻擊防禦方法作為上訴理由，應認為未對原審判
      決有何具體之指摘，不得謂已合法表明上訴理由，其上訴均難認為合法。本件
      再審原告於上訴第二審時，並未確實表明原第一審判決有何違背之法令及其具
      體內容，以及依訴訟資料可認為原判決有違背法令之具體事實，有再審原告之
      上訴狀（民事聲請狀）附於九十二年度勞小上字第三號卷可憑，故原確定判決
      以：「本件上訴人係對於小額訴訟之第一審判決提起上訴，核其上訴理由狀所
      載仍一再指陳：被上訴人其業績未達標準應扣新台幣（以下同）五千元，又未
      寫日報表應再扣三千元，且被上訴人實際僅上班十三天，並非所主張之十六點
      五天。被上訴人於八十九年三月九日及同年三月十三日已領取二台直銷除溼機
      ，其三月十三日所繳之貨款為三月九日所出貨款，不可能是三月十三日之貨款
      ，被上訴人尚有一台除溼機貨款三千五百元並未繳回。而客戶王金龍十二萬五
      千元損失部分之鍾素娥所製作之貨款簽收帳表，係被上訴人所自行製作，並非
      王金龍之妻鍾素娥製作，鍾素娥僅在被上訴人所製作之貨款簽收帳表簽名代為
      保管，後因公司不准收，被上訴人向鍾素娥要回代為保管之支票，鍾素娥有要
      求刪除簽收簽名，但為被上訴人偽稱簽收帳表沒帶來而未刪除。另上訴人確實
      有借給被上訴人一萬元，此有台北銀行九十一年十二月四日北銀敦字第九一六
      ○二四六三○○號函及該支票影本可證等語，並未具體指出原審判決有如何違
      背法令情事，更未指明原審判決所違反之法令條項或其內容以及依訴訟資料有
      何判決違背法令之具體事實，而僅係就原審就上揭已論述取捨之證據任加指摘
      ，另上訴人雖以依二造聘任書之約定，業務人員離職必須於十五天前提出．．
      ．，並辦理交接完成始支薪。被上訴人並未履約，亦未將貨款繳回公司，公司
      主張不支薪，原審未予審判云云，惟按二造本件即係就貨款有無繳回公司等事
      由爭執而未辦理離職交接手續致生本件訴訟，並於原審訴訟中就此交接結算爭
      執事項，相互為攻擊防禦後，經法院為論斷基礎，上訴人自不得以此引用於原
      審判決時之未辦理交接結算即不予支薪之攻擊防禦方法而據為上訴理由，是參
      諸前開說明，自不得謂已合法表明上訴理由，從而本件上訴，顯難認為合法，
      應予駁回。」，再審原告並未合法表明上訴理由，原確定判決予以駁回，核與
      上開說明相合，尚無違法。
（四）又查民事訴訟法第四百九十六條第一項第十三款所謂「當事人發見未經斟酌之
      證物或得使用之證物者」，係指該「證物」於前訴訟程序事實審言詞辯論終結
      前已存在，當事人不知有此致未能提出或雖知而不能使用者而言。又所謂「證
      物」包括書證及與書證有相同效力之物件或勘驗物等項，並不包括證人在內，
      發見人證不能據而提起再審之訴。本件再審原告所指之證物：聘任書、薪資表
      、考勤表、再審被告之答辯狀、薪資冊（再審被告之簽收簽名）、再審被告所
      提公司製作繳款單、家電訂購單等，業已於第一審審理時提出，並由第一審於
      宣示判決筆錄一一予以指駁，有本院三重簡易庭九十一年度重勞小字第一一號
      卷及宣示判決筆錄可參，再審原告於上訴本院第二審（九十二年度勞小上字第
      三號），復未於上訴狀內上訴理由表明原判決所違背之法令及其具體內容，以
      及依訴訟資料可認為原判決有違背法令之具體事實，難認為已對小額訴訟第一
      審判決之違背法令有具體之指摘，原第二審確定判決以兩造於第一審即係就貨
      款有無繳回公司等事由爭執而未辦理離職交接手續致生本件訴訟，並於原審訴
      訟中就此交接結算爭執事項，相互為攻擊防禦後，經法院為論斷基礎，上訴人
      自不得以原審判決時之未辦理交接結算即不予支薪之攻擊防禦方法而據為上訴
      理由，並以再審原告未表明上訴理由，予以駁回。認第一審已就兩造之主張及
      立證，於相互攻擊防禦後，作為判斷之基礎。而再審原告聲請本件再審，所指
      之證物，既已於第一審提出，並經審理，並非於前前訴訟程序事實審言詞辯論
      終結前已存在，當事人不知有此致未能提出或雖知而不能使用者。故再審原告
      主張有民事訴訟法第四百九十六條第一項第十三款之事由，提起本件再審，亦
      無理由。
四、綜上所述，再審原告以本院九十二年度勞小上字第三號確定判決，有民事訴訟法
    第四百三十六條之七、第四百九十六條第一項第二款、第十三款之再審事由，而
    提起本件再審之訴，顯無理由，爰不經言詞辯論，逕予駁回。
五、據上論結，本件再審之訴為無理由，依民事訴訟法第五百零二條第二項、第七十
    八條，判決如主文。
中      華      民      國    九十二    年     十一     月    二十八    日
                                    臺灣板橋地方法院民事第二庭
~B審判長法  官     陳忠行
~B      法  官     徐福晉
~B      法  官     林錫凱
右正本證明與原本無異
不得上訴
中      華      民      國    九十二    年     十一     月    二十八    日
~B法院書記官  許清琳


司法院資訊處製作；財團法人民間司法改革基金會備份。
